---
title: "Índice Compuesto de Vulnerabilidad de Liquidez y Fondeo"
subtitle: "Sistema bancario boliviano · 2010–2025"
author: "Elías Eliseo Ramírez Calderón"
date: last-modified
lang: es
page-layout: article
toc: true
toc-title: "Contenido"
toc-depth: 2
toc-location: right
---

```{r}
#| include: false

source(
  file.path("R", "report_helpers.R"),
  encoding = "UTF-8"
)

B1 <- load_icvlf_objects()

indices <- B1$indices
ultimo <- indices[nrow(indices), , drop = FALSE]

bloques <- c(
  "liquidez",
  "fondeo",
  "activos",
  "cartera",
  "solvencia"
)

etiquetas_bloque <- c(
  liquidez = "Liquidez",
  fondeo = "Fondeo",
  activos = "Activos",
  cartera = "Cartera",
  solvencia = "Solvencia"
)

valor_actual <- ultimo$ICVLF_equal_100
regimen_actual <- as.character(
  ultimo$nivel_vulnerabilidad
)
fecha_actual <- ultimo$Fecha
n_obs <- nrow(indices)

max_pos <- which.max(indices$ICVLF_equal_100)
max_value <- indices$ICVLF_equal_100[max_pos]
max_date <- indices$Fecha[max_pos]

dim_actual <- vapply(
  bloques,
  function(bl) as.numeric(ultimo[[bl]]),
  numeric(1)
)

contrib_actual <- dim_actual / length(bloques)

mayor_dim <- names(
  contrib_actual
)[which.max(contrib_actual)]

menor_dim <- names(
  contrib_actual
)[which.min(contrib_actual)]

mayor_contrib <- contrib_actual[
  mayor_dim
]

menor_contrib <- contrib_actual[
  menor_dim
]

loo_i <- B1$tabla_robustez_leave1_indicador
loo_d <- B1$tabla_robustez_leave1_dimension

min_loo_i <- safe_min(
  loo_i$pearson_vs_base
)

min_loo_d <- safe_min(
  loo_d$pearson_vs_base
)

validacion <- B1$tabla_correlaciones
validacion <- validacion[
  validacion$indice == "ICVLF_equal_100" &
    validacion$proxy %in% c("P1", "P2"),
  ,
  drop = FALSE
]

r_p1 <- validacion$pearson[
  validacion$proxy == "P1"
]

r_p2 <- validacion$pearson[
  validacion$proxy == "P2"
]

rupturas <- B1$rupturas_df

rupturas_txt <- if (
  is.data.frame(rupturas) &&
  nrow(rupturas) > 0
) {
  paste(
    format(
      as.Date(rupturas$fecha),
      "%Y-%m"
    ),
    collapse = ", "
  )
} else {
  "ninguna ruptura seleccionada"
}

estres <- B1$tabla_estres

stress_joint <- estres[
  estres$codigo == "E6",
  ,
  drop = FALSE
]

stress_hist <- estres[
  estres$codigo == "EH",
  ,
  drop = FALSE
]

stress_joint_100 <- if (
  nrow(stress_joint) > 0
) {
  stress_joint$ICVLF_simulado_100_ref[1]
} else {
  NA_real_
}

stress_hist_100 <- if (
  nrow(stress_hist) > 0
) {
  stress_hist$ICVLF_simulado_100_ref[1]
} else {
  NA_real_
}
```

::: {.report-kicker}
**ICVLF Bolivia · Research Compendium**
:::

::: {.hero-panel}

## Una medida reproducible de vulnerabilidad histórica relativa

El **Índice Compuesto de Vulnerabilidad de Liquidez y Fondeo (ICVLF)** sintetiza información pública del sistema bancario boliviano en cinco dimensiones: liquidez inmediata, estructura de fondeo, composición de activos, presión de cartera y solvencia/capacidad de absorción.

El objetivo no es reconstruir el LCR o el NSFR regulatorio, estimar una probabilidad de crisis ni identificar causalidad. El objetivo es proporcionar una medida **histórica, transparente, descomponible y auditable** de la configuración de vulnerabilidad observada durante 2010–2025.

:::

<div class="metric-grid">

<div class="metric-card">
<div class="metric-value">`r fmt_num(valor_actual, 2)`</div>
<div class="metric-label">ICVLF · `r month_year_es(fecha_actual)`</div>
</div>

<div class="metric-card">
<div class="metric-value">`r regimen_actual`</div>
<div class="metric-label">Régimen histórico relativo</div>
</div>

<div class="metric-card">
<div class="metric-value">`r n_obs`</div>
<div class="metric-label">Observaciones mensuales</div>
</div>

<div class="metric-card">
<div class="metric-value">25 / 5</div>
<div class="metric-label">Indicadores / dimensiones</div>
</div>

</div>

::: {.quick-links}

[**Descargar índice**](data/processed/icvlf_monthly_2010_2025.csv){.btn .btn-primary}

[**Descargar base analítica**](data/processed/asfi_indicators_2010_2025.csv){.btn .btn-outline-primary}

[**Diccionario**](data/processed/indicator_dictionary.csv){.btn .btn-outline-primary}

[**Base pública utilizada**](data/raw/Datos%20RL%20SB.xlsm){.btn .btn-outline-secondary}

[**Código en GitHub**](https://github.com/eliasramirezc/bank-liquidity-funding-fragility-bolivia){.btn .btn-outline-dark}

:::

# Resumen

Este estudio construye y evalúa un **Índice Compuesto de Vulnerabilidad de Liquidez y Fondeo (ICVLF)** para el sistema bancario boliviano durante enero de 2010–diciembre de 2025, utilizando indicadores públicos de la Autoridad de Supervisión del Sistema Financiero (ASFI). El índice sintetiza 25 indicadores distribuidos en cinco dimensiones: liquidez inmediata, estructura de fondeo, composición de activos, presión de cartera y solvencia/capacidad de absorción.

La especificación principal define primero la interpretación financiera de cada indicador, orienta todas las series hacia una lectura común de mayor vulnerabilidad, estandariza los indicadores, emplea ponderaciones iguales dentro de cada dimensión y asigna un peso de 20% a cada una de las cinco dimensiones. La estabilidad del resultado se examina mediante ponderaciones alternativas, PCA, normalización robusta mediana/MAD y ejercicios leave-one-out. Adicionalmente, se evalúa consistencia convergente con proxies de cobertura líquida y estabilidad de fondeo, heterogeneidad temporal, cambios estructurales y escenarios contrafactuales de estrés.

La escala 0–100 es una transformación retrospectiva de la trayectoria 2010–2025. Por ello, **no representa una probabilidad de crisis, un umbral regulatorio, un rating ni una regla de intervención prudencial**.

::: {.callout-important}
## Cómo leer el índice

Un valor mayor del ICVLF representa una posición de **mayor vulnerabilidad relativa respecto de la propia experiencia histórica de la muestra**. La clasificación Baja, Moderada, Alta o Muy alta proviene de cuartiles históricos y no de límites regulatorios.
:::

# 1. Motivación y objetivo

## Problema de medición

La información financiera pública permite observar numerosos indicadores relacionados con liquidez, fondeo, composición del balance, calidad de cartera y solvencia. Sin embargo, seguir simultáneamente todas esas series dificulta obtener una lectura sintética de cómo cambia la configuración de vulnerabilidad del sistema a través del tiempo.

Además, con información agregada pública no es posible reconstruir de forma homogénea todos los componentes contractuales y regulatorios requeridos por métricas como LCR o NSFR. Por esa razón, el ICVLF se plantea deliberadamente como un **índice histórico de información pública**, no como sustituto de esas métricas.

## Objetivo general

**Construir y evaluar una medida compuesta, transparente y reproducible de vulnerabilidad histórica relativa de liquidez y fondeo para el sistema bancario boliviano durante 2010–2025, empleando información pública de ASFI.**

## Pregunta analítica

> ¿Puede sintetizarse la información pública disponible en una medida multidimensional que permita seguir, descomponer y someter a pruebas de sensibilidad la evolución histórica de vulnerabilidades relacionadas con liquidez y fondeo del sistema bancario boliviano?

# 2. Datos y muestra

## Fuente

La fuente utilizada corresponde a indicadores del sistema bancario publicados por la **Autoridad de Supervisión del Sistema Financiero (ASFI), Bolivia**, para la categoría agregada utilizada en la base del proyecto.

## Cobertura

<div class="fact-grid">

<div class="fact-card">
<strong>Periodo</strong><br>
enero 2010 – diciembre 2025
</div>

<div class="fact-card">
<strong>Frecuencia</strong><br>
mensual
</div>

<div class="fact-card">
<strong>Muestra</strong><br>
`r n_obs` observaciones
</div>

<div class="fact-card">
<strong>Cobertura mínima</strong><br>
70% por indicador candidato
</div>

</div>

## Integridad y trazabilidad

El Bloque 1 detiene la ejecución cuando detecta fechas mensuales duplicadas, meses faltantes dentro de la muestra esperada, fallos de parseo numérico en valores no vacíos o valores no finitos. También audita la cobertura de cada indicador antes de construir el núcleo del índice.

La base original permanece disponible en `data/raw/`, mientras que `data/processed/` contiene una versión analítica, la serie completa del ICVLF y el diccionario económico de los indicadores.

# 3. Marco financiero del constructo

El índice se organiza en cinco dimensiones. Liquidez y fondeo son los componentes más directamente relacionados con el constructo; activos, cartera y solvencia se incorporan como canales que pueden transmitir, amplificar o absorber tensiones financieras.

| Dimensión | Naturaleza | Lectura financiera |
|---|---|---|
| Liquidez | Directa | Capacidad inmediata de atender obligaciones mediante disponibilidades y activos líquidos/temporarios. |
| Fondeo | Directa / estructural | Estabilidad, composición, concentración y permanencia relativa de las fuentes de financiación. |
| Activos | Canal de transmisión | Una mayor inmovilización del activo puede limitar la capacidad de monetización rápida. |
| Cartera | Canal de flujos | Mora, reprogramación y deterioro pueden reducir o retrasar entradas contractuales de caja. |
| Solvencia | Canal de absorción / confianza | La capacidad patrimonial puede condicionar resiliencia, confianza y acceso a fondeo. |

::: {.callout-note}
## Alcance prudencial

La inclusión de activos, cartera y solvencia **no implica que esos riesgos sean equivalentes al riesgo de liquidez**. Se incorporan como condicionantes del mecanismo financiero que puede afectar liquidez y fondeo. El índice tampoco reconstruye ASF/RSF ni flujos regulatorios de 30 días.
:::

# 4. Construcción del ICVLF

## 4.1 Estandarización

Para cada indicador \(i\) en el mes \(t\):

$$
z_{i,t}
=
\frac{x_{i,t}-\mu_i}{\sigma_i},
$$

donde \(\mu_i\) y \(\sigma_i\) se estiman sobre la muestra de referencia 2010–2025.

## 4.2 Orientación económica del riesgo

La dirección financiera se define **ex ante**:

$$
r_{i,t}
=
d_i z_{i,t},
\qquad
d_i \in \{-1,+1\}.
$$

Cuando \(d_i=+1\), un mayor valor original representa mayor vulnerabilidad. Cuando \(d_i=-1\), un mayor valor se interpreta como protector y el signo estandarizado se invierte.

La estadística no determina el signo de riesgo.

## 4.3 Agregación dentro de cada dimensión

Para una dimensión \(d\) con \(K_d\) indicadores retenidos, la especificación principal utiliza pesos internos iguales:

$$
A_{d,t}
=
\frac{1}{K_d}
\sum_{i=1}^{K_d}
r_{i,t}.
$$

El agregado bruto de cada dimensión se reestandariza:

$$
S_{d,t}
=
\frac{A_{d,t}-\bar A_d}
{s(A_d)}.
$$

Esta segunda estandarización evita que una dimensión domine el índice únicamente por presentar una varianza empírica mayor.

## 4.4 Agregación entre dimensiones

Las cinco dimensiones reciben el mismo peso:

$$
w_d = 0.20.
$$

Por tanto:

$$
ICVLF_t
=
\frac{1}{5}
\sum_{d=1}^{5}
S_{d,t}.
$$

Esto es una estructura jerárquica. El peso nominal de un indicador dentro del árbol de agregación no debe confundirse con su coeficiente analítico final después de reestandarizar cada dimensión.

## 4.5 Escala histórica de comunicación

Para facilitar la lectura:

$$
ICVLF_t^{(100)}
=
100
\frac{
ICVLF_t-\min(ICVLF)
}{
\max(ICVLF)-\min(ICVLF)
}.
$$

En esta transformación, 0 corresponde al mínimo histórico observado en la muestra y 100 al máximo histórico observado. Un contrafactual de estrés puede superar 100 porque la referencia histórica no se trunca.

## 4.6 Regímenes relativos

La distribución histórica se divide en cuartiles:

- **Baja**;
- **Moderada**;
- **Alta**;
- **Muy alta**.

Estos regímenes son descriptivos y retrospectivos.

# 5. Diagnóstico de las series de entrada

Antes de agregar las series, se examinan cobertura, distribución, estacionariedad, correlación intradimensional, redundancia y capacidad del PCA para resumir información común.

## 5.1 Hechos estilizados

```{r}
#| results: asis
include_publication_table(
  body_table(
    "Tabla_4_1_Hechos_Estilizados.html"
  )
)
```

## 5.2 Perfil distributivo de los 25 indicadores

```{r}
#| echo: false
#| out-width: "100%"
knitr::include_graphics(
  body_figure(
    "Figura_4_1_Perfil_Series_Entrada.png"
  )
)
```

La Figura 4.1 permite comparar el rango P5–P95 y la mediana de cada serie después de expresarlos en desviaciones estándar respecto de su propia media. Esta visualización es descriptiva: no sustituye la normalización utilizada en la construcción del índice.

## 5.3 Rol del PCA

El PCA **no construye la especificación principal**. Se utiliza como diagnóstico y sensibilidad mediante KMO, prueba de Bartlett, correlación media, varianza explicada por PC1, coherencia de cargas y ponderaciones implícitas. El baseline permanece determinado por interpretación económica y pesos iguales.

# 6. Resultados

## 6.1 Evolución histórica del ICVLF

```{r}
#| echo: false
#| out-width: "100%"
knitr::include_graphics(
  body_figure(
    "Figura_4_2_Trayectoria_ICVLF_Rupturas.png"
  )
)
```

La última observación corresponde a **`r month_year_es(fecha_actual)`**. El ICVLF histórico 0–100 es **`r fmt_num(valor_actual, 2)`** y se clasifica en el régimen **`r regimen_actual`**. Esto sitúa la observación en su posición relativa dentro de la distribución 2010–2025; no implica una probabilidad de crisis de `r fmt_num(valor_actual, 2)`%.

El máximo histórico observado fue **`r fmt_num(max_value, 2)`** en **`r month_year_es(max_date)`**.

## 6.2 Evidencia por subperiodos

```{r}
#| results: asis
include_publication_table(
  body_table(
    "Tabla_4_2_ICVLF_Subperiodos.html"
  )
)
```

La comparación por subperiodos permite separar cambios de nivel, dispersión y frecuencia de observaciones clasificadas en los regímenes superiores sin atribuir automáticamente causas económicas a esos movimientos.

## 6.3 Evolución de las cinco dimensiones

```{r}
#| echo: false
#| out-width: "100%"
knitr::include_graphics(
  body_figure(
    "Figura_4_3_Subindices_Dimensiones.png"
  )
)
```

Los subíndices están estandarizados y orientados de modo que valores positivos reflejen una posición de mayor vulnerabilidad respecto de la referencia histórica de cada dimensión.

## 6.4 Contribuciones dimensionales

```{r}
#| echo: false
#| out-width: "100%"
knitr::include_graphics(
  body_figure(
    "Figura_4_4_Contribuciones_Subperiodo.png"
  )
)
```

Por construcción, la contribución de cada dimensión en la escala analítica es:

$$
C_{d,t}
=
\frac{S_{d,t}}{5},
$$

y se verifica la identidad:

$$
\sum_{d=1}^{5} C_{d,t}
=
ICVLF_t.
$$

En **`r month_year_es(fecha_actual)`**, la mayor contribución positiva corresponde a **`r etiquetas_bloque[mayor_dim]`** con **`r fmt_signed(mayor_contrib, 3)`**, mientras que la contribución más baja corresponde a **`r etiquetas_bloque[menor_dim]`** con **`r fmt_signed(menor_contrib, 3)`**. Esta descomposición identifica qué componentes sostienen la posición del índice, pero no establece relaciones causales.

# 7. Validación convergente

La validación utiliza proxies internos de cobertura líquida y estabilidad de fondeo. En particular, P1 y P2 no son LCR regulatorio.

Para reducir circularidad, P1 y P2 se comparan también con una reconstrucción del ICVLF que retira el indicador mecánicamente coincidente.

```{r}
#| results: asis
include_publication_table(
  body_table(
    "Tabla_4_3_Validacion_P1_P2.html"
  )
)
```

En la muestra completa, la correlación de Pearson del ICVLF principal con P1 es **`r fmt_num(r_p1, 4)`** y con P2 es **`r fmt_num(r_p2, 4)`**, cuando esas proxies están disponibles. Estas asociaciones se interpretan como consistencia convergente, no como validación causal.

## 7.1 Estabilidad temporal

```{r}
#| echo: false
#| out-width: "100%"
knitr::include_graphics(
  body_figure(
    "Figura_4_5_Rolling_P1_P2_60m.png"
  )
)
```

La ventana principal de 60 meses exige al menos 80% de pares completos. Las variaciones de las correlaciones móviles permiten evaluar heterogeneidad temporal en la relación entre el índice y las proxies.

# 8. Robustez

La especificación principal se contrasta con:

- ponderaciones dimensionales alternativas;
- PCA global de subíndices;
- PCA para ponderaciones internas;
- normalización robusta mediana/MAD;
- exclusión simultánea de indicadores con interpretación de signo más dependiente del contexto;
- leave-one-indicator-out;
- leave-one-dimension-out.

```{r}
#| results: asis
include_publication_table(
  body_table(
    "Tabla_4_4_Robustez_Ejecutiva.html"
  )
)
```

La menor correlación de Pearson observada en los ejercicios leave-one-indicator-out es **`r fmt_num(min_loo_i, 4)`** y la menor correlación leave-one-dimension-out es **`r fmt_num(min_loo_d, 4)`**. Estos resultados permiten evaluar cuánto depende la trayectoria de elementos individuales sin convertir la correlación alta en una prueba de validez económica.

<details>
<summary><strong>Ver anexo gráfico: robustez de especificaciones</strong></summary>

```{r}
#| echo: false
#| out-width: "100%"
knitr::include_graphics(
  annex_figure(
    "Anexo_Figura_A1_Robustez_Especificaciones.png"
  )
)
```

</details>

# 9. Cambios estructurales

La prueba Bai–Perron se aplica a la escala analítica del ICVLF para identificar cambios estadísticos en el nivel medio. La selección del número de rupturas utiliza BIC.

```{r}
#| results: asis
include_publication_table(
  body_table(
    "Tabla_4_5_Rupturas_Bai_Perron.html"
  )
)
```

La ejecución identifica como fechas estimadas: **`r rupturas_txt`**. Estas fechas no identifican por sí mismas los factores económicos que originaron el cambio de régimen.

<details>
<summary><strong>Ver anexo gráfico: selección BIC</strong></summary>

```{r}
#| echo: false
#| out-width: "100%"
knitr::include_graphics(
  annex_figure(
    "Anexo_Figura_A2_BIC_Rupturas.png"
  )
)
```

</details>

# 10. Escenarios contrafactuales de estrés

El ejercicio de estrés es determinístico. Cada escenario lleva una dimensión hasta una posición adversa calibrada con el percentil histórico 95. También se considera un choque conjunto y la peor configuración conjunta observada históricamente.

```{r}
#| echo: false
#| out-width: "100%"
knitr::include_graphics(
  body_figure(
    "Figura_4_6_Estres_Q95.png"
  )
)
```

Bajo el choque conjunto Q95, el índice simulado sobre la referencia histórica alcanza **`r fmt_num(stress_joint_100, 2)`**. La peor configuración histórica observada utilizada como referencia alcanza **`r fmt_num(stress_hist_100, 2)`**. Un valor superior a 100 en un contrafactual es posible y no debe interpretarse como una probabilidad.

# 11. Interpretación económica

El ICVLF debe leerse en cuatro niveles.

## Nivel agregado

Indica dónde se ubica cada mes respecto de la propia experiencia histórica 2010–2025.

## Régimen relativo

Los cuartiles permiten clasificar esa posición como Baja, Moderada, Alta o Muy alta.

## Composición

Los cinco subíndices y sus contribuciones permiten identificar qué dimensiones elevan o atenúan la medida agregada.

## Robustez

Las sensibilidades permiten verificar si la señal general cambia sustancialmente al modificar ponderaciones, normalización o composición.

::: {.callout-important}
## Qué NO permite concluir el índice

El ICVLF no permite afirmar por sí solo:

- que existe una probabilidad determinada de crisis;
- que se ha incumplido LCR o NSFR;
- que una ruptura estadística fue causada por un evento específico;
- que una correlación con una proxy representa causalidad;
- que los escenarios de estrés tengan una probabilidad conocida de ocurrencia.
:::

# 12. Limitaciones

1. **Información agregada.** El análisis utiliza indicadores públicos del sistema bancario agregado; no reemplaza un estudio microprudencial institución por institución.

2. **Alcance regulatorio.** La base pública utilizada no contiene toda la estructura contractual necesaria para reconstruir métricas regulatorias de Basilea.

3. **Normalización retrospectiva.** Los parámetros de estandarización y la escala 0–100 se estiman sobre 2010–2025. La lectura es histórica y no necesariamente equivalente a una calibración en tiempo real.

4. **Selección conceptual.** Algunas direcciones de riesgo dependen más del contexto financiero que otras. El proyecto las documenta y somete a sensibilidad en lugar de tratarlas como verdades mecánicas.

5. **Validación interna.** Las proxies se construyen con información relacionada con la misma base y, por tanto, representan consistencia convergente y no una validación externa completamente independiente.

6. **Rupturas y correlaciones.** Son evidencia estadística descriptiva. No identifican causalidad económica.

7. **Estrés.** Los escenarios son contrafactuales determinísticos calibrados con la distribución histórica. No son modelos probabilísticos.

# 13. Conclusiones

El ICVLF ofrece una forma transparente de integrar información pública dispersa sobre liquidez, fondeo y canales de transmisión del balance bancario. Su aporte principal no consiste en sustituir métricas regulatorias, sino en proporcionar una señal sintética que puede ser auditada, descompuesta, sometida a pruebas de robustez y reproducida desde los datos originales.

La arquitectura de pesos iguales prioriza transparencia y neutralidad ex ante. El PCA se utiliza como sensibilidad y no como fuente de verdad económica. Las pruebas de validación, robustez, rupturas y estrés amplían la lectura del índice sin convertir un ejercicio descriptivo en una afirmación causal.

En la última observación disponible, **`r month_year_es(fecha_actual)`**, el índice registra **`r fmt_num(valor_actual, 2)`** y se ubica en el régimen histórico **`r regimen_actual`**. La interpretación correcta es una posición relativa dentro de 2010–2025 y debe complementarse con la descomposición dimensional y las pruebas de sensibilidad presentadas en este informe.

# 14. Datos y reproducibilidad

## Archivos públicos

- `data/raw/Datos RL SB.xlsm`: base original utilizada por el pipeline.
- `data/processed/asfi_indicators_2010_2025.csv`: base analítica.
- `data/processed/icvlf_monthly_2010_2025.csv`: índice, dimensiones y sensibilidades.
- `data/processed/indicator_dictionary.csv`: orientación económica y fundamento de los indicadores.

## Reproducción completa

Desde la raíz del repositorio:

```bash
Rscript run_all.R
quarto render
```

El primer comando reproduce el motor analítico y las salidas publicables. El segundo construye este informe.

## Flujo reproducible

```text
data/raw/Datos RL SB.xlsm
        |
        v
R/01_build_icvlf.R
        |
        +--> output/bloque1/diagnosticos/OBJETOS_ICVLF_v6_3_BLOQUE1.rds
        +--> data/processed/*.csv
        |
        v
R/02_generate_outputs.R
        |
        +--> 5 tablas + 6 figuras del cuerpo
        +--> 22 tablas + 2 figuras de anexos
        +--> CSV + Excel + logs
        |
        v
index.qmd
        |
        v
_site/index.html
        |
        v
GitHub Pages
```

# 15. Anexos técnicos

Los anexos contienen la evidencia detallada que respalda el cuerpo del informe. Se mantienen plegados para preservar legibilidad sin sacrificar auditabilidad.

## A1. Marco financiero de las dimensiones

<details>
<summary><strong>Mostrar Anexo A1</strong></summary>

```{r}
#| results: asis
include_publication_table(
  annex_table(
    "Anexo_A1_Marco_Dimensiones.html"
  )
)
```

</details>

## A2. Arquitectura de los 25 indicadores

<details>
<summary><strong>Mostrar Anexo A2</strong></summary>

```{r}
#| results: asis
include_publication_table(
  annex_table(
    "Anexo_A2_Arquitectura_25_Indicadores.html"
  )
)
```

</details>

## A3. Estadísticos descriptivos

<details>
<summary><strong>Mostrar Anexo A3</strong></summary>

```{r}
#| results: asis
include_publication_table(
  annex_table(
    "Anexo_A3_Descriptivos_25_Indicadores.html"
  )
)
```

</details>

## A4. Diagnóstico ADF de indicadores

<details>
<summary><strong>Mostrar Anexo A4</strong></summary>

```{r}
#| results: asis
include_publication_table(
  annex_table(
    "Anexo_A4_ADF_Indicadores.html"
  )
)
```

</details>

## A5. Correlaciones intradimensionales

<details>
<summary><strong>Mostrar Anexo A5</strong></summary>

```{r}
#| results: asis
include_publication_table(
  annex_table(
    "Anexo_A5_Correlaciones_Intradimensionales.html"
  )
)
```

</details>

## A6. PCA como diagnóstico y sensibilidad

<details>
<summary><strong>Mostrar Anexo A6a — Diagnóstico PCA</strong></summary>

```{r}
#| results: asis
include_publication_table(
  annex_table(
    "Anexo_A6a_Diagnostico_PCA.html"
  )
)
```

</details>

<details>
<summary><strong>Mostrar Anexo A6b — Cargas y pesos PCA</strong></summary>

```{r}
#| results: asis
include_publication_table(
  annex_table(
    "Anexo_A6b_Pesos_PCA.html"
  )
)
```

</details>

## A7. Estacionariedad e integración

<details>
<summary><strong>Mostrar Anexo A7a — ADF, PP y KPSS</strong></summary>

```{r}
#| results: asis
include_publication_table(
  annex_table(
    "Anexo_A7a_Estacionariedad_ICVLF_Proxies.html"
  )
)
```

</details>

<details>
<summary><strong>Mostrar Anexo A7b — Resumen de integración</strong></summary>

```{r}
#| results: asis
include_publication_table(
  annex_table(
    "Anexo_A7b_Resumen_Integracion.html"
  )
)
```

</details>

## A8. Validación ampliada

<details>
<summary><strong>Mostrar Anexo A8a — Validación global</strong></summary>

```{r}
#| results: asis
include_publication_table(
  annex_table(
    "Anexo_A8a_Validacion_Global_Todos_Proxies.html"
  )
)
```

</details>

<details>
<summary><strong>Mostrar Anexo A8b — Validación por subperiodo</strong></summary>

```{r}
#| results: asis
include_publication_table(
  annex_table(
    "Anexo_A8b_Validacion_Subperiodos.html"
  )
)
```

</details>

<details>
<summary><strong>Mostrar Anexo A8c — Asociaciones adelantadas</strong></summary>

```{r}
#| results: asis
include_publication_table(
  annex_table(
    "Anexo_A8c_Asociaciones_Adelantadas.html"
  )
)
```

</details>

## A9. HAC y sensibilidad a extremos

<details>
<summary><strong>Mostrar Anexo A9</strong></summary>

```{r}
#| results: asis
include_publication_table(
  annex_table(
    "Anexo_A9_HAC_y_Sensibilidad.html"
  )
)
```

</details>

## A10. Leave-one-out

<details>
<summary><strong>Mostrar Anexo A10</strong></summary>

```{r}
#| results: asis
include_publication_table(
  annex_table(
    "Anexo_A10_Leave_One_Out.html"
  )
)
```

</details>

## A11. Benchmark de alcance

<details>
<summary><strong>Mostrar Anexo A11</strong></summary>

```{r}
#| results: asis
include_publication_table(
  annex_table(
    "Anexo_A11_Benchmark_Alcance.html"
  )
)
```

</details>

## A12. Selección BIC de rupturas

<details>
<summary><strong>Mostrar Anexo A12</strong></summary>

```{r}
#| results: asis
include_publication_table(
  annex_table(
    "Anexo_A12_BIC_Rupturas.html"
  )
)
```

</details>

## A13. Escenarios de estrés

<details>
<summary><strong>Mostrar Anexo A13a — Calibración</strong></summary>

```{r}
#| results: asis
include_publication_table(
  annex_table(
    "Anexo_A13a_Calibracion_Estres.html"
  )
)
```

</details>

<details>
<summary><strong>Mostrar Anexo A13b — Stress Q95</strong></summary>

```{r}
#| results: asis
include_publication_table(
  annex_table(
    "Anexo_A13b_Estres_Q95.html"
  )
)
```

</details>

<details>
<summary><strong>Mostrar Anexo A13c — Stress +1.5 d.e.</strong></summary>

```{r}
#| results: asis
include_publication_table(
  annex_table(
    "Anexo_A13c_Estres_1_5DE.html"
  )
)
```

</details>

## A14. Evidencia rolling

<details>
<summary><strong>Mostrar Anexo A14a — Correlaciones móviles</strong></summary>

```{r}
#| results: asis
include_publication_table(
  annex_table(
    "Anexo_A14a_Rolling_Correlaciones.html"
  )
)
```

</details>

<details>
<summary><strong>Mostrar Anexo A14b — Persistencia AR(1)</strong></summary>

```{r}
#| results: asis
include_publication_table(
  annex_table(
    "Anexo_A14b_Persistencia_Rolling_AR1.html"
  )
)
```

</details>

## A15. Extremos históricos

<details>
<summary><strong>Mostrar Anexo A15</strong></summary>

```{r}
#| results: asis
include_publication_table(
  annex_table(
    "Anexo_A15_Extremos_Historicos.html"
  )
)
```

</details>

# Nota de uso

Este proyecto es un trabajo de investigación reproducible basado en información pública. Las interpretaciones y conclusiones son responsabilidad del autor y no representan una posición institucional de ASFI ni de otra entidad.
